【裁判字號】    97,訴,992
【裁判日期】    970731
【裁判案由】    搶奪
【裁判全文】
臺灣基隆地方法院刑事判決               97年度訴字第992號
公  訴  人  臺灣基隆地方法院檢察署檢察官
被      告  乙○○
                    （
            甲○○
上列被告因搶奪案件，經檢察官提起公訴（97年度偵字第2380、
2410、2545號），因被告所犯為死刑、無期徒刑、最輕本刑為3
年以上有期徒刑或高等法院管轄第一審案件以外之罪，且於準備
程序進行中，被告先就被訴事實為有罪之陳述，經本院合議庭裁
定進行簡式審判程序，判決如下：
    主  文
乙○○共同意圖為自己不法之所有，而搶奪他人之動產，累犯，
處有期徒刑拾月；又意圖為自己不法之所有，而搶奪他人之動產
，累犯，處有期徒刑壹年。應執行有期徒刑壹年捌月。
甲○○共同意圖為自己不法之所有，而搶奪他人之動產，累犯，
處有期徒刑捌月。
    事  實
一、乙○○前因妨害兵役治罪條例案件，經本院以94年度基簡字
    第9 號判決判處有期徒刑3 月確定，復因搶奪案件，經本院
    以94年度訴字第90號判決判處有期徒刑3 年確定，又經本院
    依據中華民國96年罪犯減刑條例之規定，就前開94年度基簡
    字第9 號判決所科之刑，以96年度聲減字第691 號裁定減刑
    為有期徒刑1 月15日，並與前開94年度訴字第90號判決所科
    之刑，定應執行有期徒刑3 年1 月，於民國97年1 月22日因
    縮刑期滿執行完畢。甲○○前因違反毒品危害防制條例案件
    ，經臺灣高等法院以94年度上訴字第3850號判決判處有期徒
    刑1 年2 月確定，復因侵占案件，經本院以94年度易字第
    516 號判決判處有期徒刑7 月確定，由臺灣高等法院就前開
    94年度上訴字第3850號及94年度易字第516 號判決所科之刑
    ，以95年度聲字第317 號裁定定應執行有期徒刑1 年7 月，
    另因違反毒品危害防制條例案件，經本院以95年度訴字第
    251 號判決判處有期徒刑1 年2 月確定，再經本院依據前開
    減刑條例之規定，就上開94年度上訴字第3850號、94年度易
    字第516 號及95年度訴字第251 號判決所科之刑，以96年度
    聲減字第428 號裁定分別減刑為有期徒刑7 月、3 月15日及
    7 月，並就94年度上訴字第3850號及94年度易字第516 號判
    決所科之刑經減刑後之刑，定應執行有期徒刑9 月15日，與
    上揭95年度訴字第251 號判決所科之刑經減刑後之刑接續執
    行，於97年1 月24日因縮刑期滿執行完畢。
二、詎乙○○、甲○○未知悔悟，甲○○於97年5 月29日中午12
    時許，因毒癮發作難耐，遂騎乘不知情之母余張鳳娥所有車
    號UGE-633 號輕型機車，前往乙○○位於基隆市○○區○○
    街389 號住處，與乙○○商議，因其等均無金錢購買毒品，
    乙○○即提議行搶，與甲○○基於意圖為自己不法所有之犯
    意聯絡，由甲○○騎乘上開機車搭載乙○○，自乙○○前開
    住處行駛至基隆市龍宮戲院前，由乙○○以前開機車置物箱
    內置放之紅色雨衣覆蓋機車車牌後，再由甲○○騎乘機車搭
    載乙○○行駛沿途搜尋目標，於同日下午1 時45分許，見丁○○坐在基隆市○○路1 號之7 小吃攤位前飲食，乙○○即
    於基隆市○○路與仁四路口下車，步行至上開小吃攤位前，
    趁丁○○不及防備之際，自丁○○之背後，徒手搶奪丁○○
    所有置放於雙腿上之皮包1 只（內有丁○○所有之身分證及
    駕照各1 張、健保卡及提款卡各2 張、信用卡6 張、印章2
    枚、皮夾1 只及現金新台幣（下同）2 萬元），乙○○得手
    後，隨即朝基隆市○○路方向逃逸，適甲○○騎乘機車抵達
    基隆市○○路與精一路口接應，2 人即共乘機車離去，乙○○自皮包內取出現金1 萬4,000 元後，將皮包及其餘物品隨
    手丟棄於基隆市○○街400 巷之斜坡草叢內，與甲○○共同
    購買毒品施用（施用毒品部分由檢察官另案偵辦），再平分
    剩餘所得，嗣經丁○○報警處理，警方循線查獲乙○○及甲○○，始悉上情。
三、乙○○另於97年6 月11日下午4 時50分許，搭乘公車前往基
    隆市○○區○○路與愛一路口之公車循環站，因缺錢花用，
    見戊○○騎乘機車在上開路口停等紅燈，遂另行起意，意圖
    為自己不法之所有，步行至戊○○騎乘之機車旁，趁戊○○
    不及防備之際，徒手搶奪戊○○所有置放於機車腳踏板處之
    皮包1 只（內有戊○○所有之皮夾1 只、行動電話2 支、身
    分證、健保卡、駕照、提款卡各1 張及現金3,500 元），乙○○得手後，旋即朝基隆市○○路方向逃逸，戊○○查覺後
    隨即高聲呼喊，在旁停等紅燈之機車騎士曾立任、吳振宏聞
    聲追趕，乙○○於同日下午5 時許，在基隆市○○路130 號
    前跌倒而遭追及，嗣警據報抵達現場，始悉上情。
四、案經基隆市警察局第一分局報請臺灣基隆地方法院檢察署檢
    察官偵查起訴。
    理  由
壹、程序事項
    被告乙○○、甲○○所犯者非為死刑、無期徒刑、最輕本刑
    為3 年以上有期徒刑之罪或高等法院管轄第一審案件，其等
    於準備程序進行中，先就被訴事實為有罪之陳述，經告知其
    簡式審判程序之旨，並聽取公訴人、被告等人之意見後，本
    院合議庭依刑事訴訟法第273 條之1 第1 項之規定，裁定由
    受命法官獨任以簡式審判程序進行本案之審理。
貳、實體事項
一、事實認定部分
    上開事實，業據被告乙○○、甲○○於警詢、偵查及本院審
    理時坦承不諱，復經證人丁○○、戊○○、曾立任、基隆市
    警察局第一分局警員張志忠、林靖川證述明確，另有車籍查
    詢資料、監視器錄影畫面翻拍照片、查獲贓物現場照片、贓
    物照片、贓物認領保管單附卷可稽，足認被告乙○○、甲○○之自白與事實相符，事證明確，被告乙○○、甲○○之犯
    行應堪認定。
二、法律適用部分
（一）按搶奪係乘人不備或不及抗拒之際，以不法之腕力，將原
      在他人實力支配下之動產，予以公然掠取而移置於自己實
      力支配之下之行為（最高法院19年上字第533 號、25年上
      字第6097號判例可資參照）。本件被告乙○○趁被害人不
      備之際，將屬於被害人支配監督範圍內之皮包取走，揆諸
      首揭所述，被告乙○○、甲○○所為，均係犯刑法第325
      條第1 項之搶奪罪。
（二）被告乙○○、甲○○於97年5 月29日為前開搶奪犯行，有
      犯意聯絡及行為分擔，應論以共同正犯。
（三）被告乙○○所為上開2 次搶奪犯行，犯罪時、地互異，且
      侵害之財產法益分屬不同人所有，應予分論併罰。
（四）被告乙○○、甲○○分別曾受如事實欄所載之徒刑執行完
      畢，此有臺灣高等法院被告前案紀錄表供參，其等受徒刑
      之執行完畢，再為本件各次犯行，係於5 年以內故意再犯
      有期徒刑以上之罪，均為累犯，應分別依刑法第47條第1
      項之規定加重其刑。
（五）被告甲○○固於偵查中曾稱其於97年6 月1 日下午3 時許
      ，在基隆市○○街與中華路口遇警盤查時，主動向警坦承
      曾與被告乙○○為前開搶奪犯行等情，惟證人即基隆市警
      察局第一分局警員張志忠、林靖川於偵查中均具結證稱丁○○報案後，警方調閱監視器錄影畫面，發現為前開犯行
      之行為人穿著，與被告甲○○於97年5 月28日晚間因未依
      通知前往警局採尿遭警查獲時之穿著相同，復查詢戶役政
      及車籍資料，發覺被告甲○○母親所有之機車型號及顏色
      ，均與監視器錄影畫面內為前開搶奪犯行之行為人騎乘之
      機車相符，警方即確認被告甲○○為前開犯行，遂前往被
      告甲○○平日出入之地點等候，見到被告甲○○後，隨即
      表明身分，被告甲○○即隨同前往警局說明，並供稱係與
      被告乙○○共同為上開犯行等情，堪認丁○○報案後，警
      方依據監視器錄影畫面翻拍照片等資料，已確認被告甲○○為前開搶奪犯行之行為人之一，始前往被告甲○○平日
      出入之地點，通知被告甲○○到案說明，因警方已查知本
      件犯罪事實及行為人，縱使被告甲○○向警坦承犯行，亦
      僅屬自白犯行，為量刑審酌之事項，尚無成立自首之餘地
      ，附此敘明。
（六）爰審酌被告乙○○及甲○○均正值年輕力壯之際，不思循
      正當工作途徑獲取生活所需，竟圖不勞而獲，搶奪他人財
      物，所為顯非可取，又被告乙○○前已有多次搶奪犯行，
      且因與被告甲○○共同為前開搶奪犯行，於97年6 月2 日
      為警拘提到案，經檢察官限制住居釋放後，竟於97年6 月
      11日復為搶奪犯行，足認被告乙○○之法治觀念已有嚴重
      偏差，另被告乙○○與甲○○於日間在公共場所搶奪他人
      之財物，行為甚屬明目張膽，且對於社會治安之危害亦難
      謂輕微，不宜輕縱，然被告乙○○與甲○○於警詢、偵查
      及本院審理中均坦認犯行，並表示悔悟，犯後態度尚屬良
      好等一切情狀，分別量處如附表所示之刑，並就被告乙○○部分，依法定其應執行之刑。
據上論斷，應依刑事訴訟法第273 條之1 第1 項、第299 條第1
項前段，刑法第28條、第325 條第1 項、第47條第1 項、第51條
第5 款，判決如主文。
本案經檢察官丙○○到庭執行職務。
中    華    民    國    97    年    7     月    31    日
                  刑事第二庭法    官  邰婉玲
以上正本證明與原本無異。
如不服本判決應於收受本判決後10日內向本院提出上訴書狀，其
未敘述上訴理由者，並得於提起上訴後10日內向本院補提理由書
狀（均須按他造當事人之人數附繕本）「切勿逕送上級法院」。
中    華    民    國    97    年    7     月    31    日
                            書 記 官  彭筠凱
附錄所犯法條：
中華民國刑法第325條第1項
（普通搶奪罪）
意圖為自己或第三人不法之所有，而搶奪他人之動產者，處 6 月
以上 5 年以下有期徒刑。


司法院資訊處製作；財團法人民間司法改革基金會備份。
